臺灣高等法院民事判決　九十年度上易字第六二０號
　　上　訴　人　英全化學工業股份有限公司
　　法定代理人　陳傑民
　　訴訟代理人　胡銘聰
　　法定代理人　張國樑
右當事人間清償債務事件，上訴人對於中華民國九十年八月二十日臺灣新竹地方法院
九十年度訴字第四三七號第一審判決提起上訴，本院判決如左：
　　主　　文
上訴及假執行之聲請均駁回。
第二審訴訟費用由上訴人負擔。
　　事　　實
甲、上訴人方面：
一、聲明：
　(一)原判決廢棄。
  (二)被上訴人應給付上訴人：
  1.票款新台幣二十一萬九千四百五十元，及自發票日之翌日（即九十年二月一日）
    起至清償日止，按年利率百分之六計算之利息。
　2.票款新台幣十八萬八千二百六十五元，及自發票日之翌日（即九十年三月一日）
    起至清償日止，按年利率百分之六計算之利息。
　3.貨款新台幣二十四萬二千二百八十五元，及自起訴狀繕本送達之翌日起至清償日
    止，按年利率百分之五計算之利息。
　(三)願供擔保，請准宣告假執行。
二、陳述：除與原判決記載相同者，茲引用外，補稱：
　(一)債務人廉德興業有限公司（下稱廉德公司）積久上訴人票款及貨款合計六十五萬
    六千零四十元，經上訴人催討，廉德公司乃與被上訴人金財興股份有限公司（下
    稱金財興公司）商議，由被上訴人承擔廉德公司六十五萬元之債務，餘額六千零
    四十元則由廉德公司自行清償，詎上訴人持債務承擔契約書向被上訴人請求時，
    被上訴人藉詞拒付，依民法第三百零一條規定，被上訴人應負承擔人之責任。
　(二)廉德公司負責人王壽晉於被上訴人搬走機器、模具及周邊配備時，即曾與被上訴
    人公司總經理劉春清電話聯繫，合意被上訴人公司在至少五十萬元範圍內承擔廉
　　德公司積欠上訴人公司之債務，另在搬回之機器等配備超越廉德公司積欠被上訴
　　人公司債務價值之多出差額範圍金額，被上訴人公司亦願意承擔代為清償，只待
　　廉德公司核算確定。事後廉德公司核算確定被上訴人公司應退給廉德公司一百五
　　十六萬三千一百七十元，而廉德公司積欠上訴人公司僅六十五萬元，廉德公司負
　　責人王壽晉認未逾被上訴人公司所承諾願承擔之範圍，並恐被上訴人公司反悔，
　　乃書立證明書由被上訴人公司之員工盤鴻森簽字證明，並影印一份請其帶回予被
　　上訴人公司負責人確認，而於搬走機器後，王壽晉即將該證明書交與上訴人公司
　　員工郭子賢，郭子賢並就此事向被上訴人公司總經理劉春清查證，劉春清並謂不
　　否認有此承擔債務六十五萬元及已知悉盤鴻森曾與王壽晉簽立債務承擔證明書，
　　僅於何時清償未明確答覆期日，且劉春清於原審先謂未與郭子賢通過電話，經郭
　　子賢質問後，方承認通過電話，說詞反覆，自難採信，足證系爭債務承擔契約確
　　已成立生效無疑。
三、證據：除援用第一審所提證據外，補提(一)交易往來記錄卡影本乙份、(二)帳務明細
    影本乙份、(三)機器瑕疵記錄影本乙份為證，並聲請訊問證人郭子賢、王壽晉。
乙、被上訴人方面：
一、聲明：上訴駁回。
二、陳述：除與原判決記載相同者，茲引用之外，補稱：
　　盤鴻森為被上訴人公司不識字之雜工，當時僅係代被上訴人前去拆卸機器而已，
    並無代表被上訴人承擔債務之可能；又廉德公司尚積欠被上訴人貨款二百二十四
　　萬元，機器亦已買賣逾一年二個月，焉有以原價退回給被上訴人之理，且上訴人
　　與廉德公司間債務不確定，依常理被上訴人無承擔之可能。
三、證據：援用第一審所提證據。
　　理　　由
一、上訴人起訴主張：訴外人廉德興業股份有限公司（以下簡稱廉德公司），積欠伊
    票款及貨款合計六十五萬六千零四十元，經伊催討，廉德公司與被上訴人商議，
　　於債務決算前，若未逾由被上訴公司取回之機器價值，皆由被上訴人承擔廉德公
　　司積欠伊之票款及貨款計六十五萬元（下稱系爭債務），餘額則由廉德公司自行
　　清償。詎伊持債務承擔契約書向被上訴人請求清償時，被上訴人反悔推詞拒絕付
　　款，上訴人已承認該債務承擔，被上訴人自應負清償之責，爰依債務承擔之法律
　　關係，求為命被上訴人應給付伊票款二十萬九千四百五十元及自發票日翌日即九
　　十年二月二日起至清償日止，按年息百分之六計算之利息；應給付伊票款十八萬
　　八千二百六十五元，及自發票日翌日即九十年三月一日起至清償日止，按年息百
　　分之六計算之利息；應給付伊貨款二十四萬二千二百八十五元，及自起訴狀繕本
　　送達翌日起至清償日止，按年息百分之五計算之利息之判決。
二、被上訴人則以：被上訴人公司將機器出賣予訴外人廉德公司，後因故取回，廉德
    公司要求退還一部分訂金，被上訴人公司有答應，但沒約定要退多少訂金，原訂
    金為一百萬元。至債務承擔證明書係由被上訴人公司之雜工盤鴻森簽字，惟盤鴻
    森並無代表被上訴人公司簽名之權利，此為廉德公司負責人王壽晉所明知，故系
    爭債務承擔證明書對被上訴人公司自不生效力；又廉德公司尚積欠被上訴人貨款
　　二百二十四萬元，機器亦已買賣逾一年二個月，焉有以原價退回給被上訴人之理
　　，且上訴人與廉德公司間債務不確定，依常理被上訴人無承擔之可能等語，資為
    抗辯。
三、上訴人主張訴外人廉德公司，積欠伊票款及貨款合計六十五萬六千零四十元，業
    據其提出支票二紙、退票理由書三紙、送貨單二紙、收款單乙紙（台中地方法院
    九十年度訴字第一一七七號卷第九頁至第十三頁）為證，並為被上訴人所不爭執
    ，堪信為真。
四、上訴人主張廉德公司積欠伊之上揭債務，由被上訴人承擔六十五萬元，餘由廉德
　　公司自行清償之事實，無非以被上訴人公司總經理劉春清於機器搬走前曾與廉德
　　公司負責人王壽晉合意被上訴人公司至少在五十萬元範圍內承擔廉德公司積欠上
　　訴人之債務，該機器價值超越廉德公司所積欠債務時，差額部分亦由被上訴人公
　　司負擔，而機器被上訴人取回核算後，廉德公司積欠上訴人公司僅六十五萬元，
　　被上訴人公司應退一百五十六萬三千一百七十元，顯未逾被上訴公司承諾承擔之
　　範圍，王壽晉乃命被上訴公司員工盤鴻森立具後再由被上訴人公司確認云云，為
　　其論據。並提證明書（原審卷第八頁）、太平郵局存證信函第一七０號（同上卷
　　第七頁）為證。惟被上訴人則以前揭情詞置辯。經查：
　(一)上開由廉德公司王壽晉、被上訴人公司盤鴻森於九十年二月二十二日共同立具之
    證明書第二項雖載明：「今金財興股份有限公司派人員將此機器及模具吊回自行
    處理，對於廉德興業有限公司應付與英全化學工業股份（指上訴人）的貨物款項
　　六十五萬元整，金財興公司願以代為付清．．．」，惟證人盤鴻森證以：「是證
　　人王壽晉要我簽的，因為我把機器收回來，他叫我簽的，寫的時候上面已經有字
　　，我不認識字。我不知道那是什麼意思﹖我是國小畢業，我簽的時候，只有王老
　　闆（指王壽晉）在場，跟我去台中的另一個同事在處理別的事情，我在公司作雜
　　工，有薪水單，一個月薪水二、三萬元。我在被告（即被上訴人）公司作二、三
　　年了，王老闆只叫我簽名，是說機器牽回要單據給他。」（同上卷第一九頁）；
　　證人王壽晉證稱：「這單子我拿給盤鴻森先生，請他拿回去給被訴代（即被上訴
　　人公司總經理劉春清）簽名，這上面證人盤鴻森簽名的意思，是他把機器拿回去
　　，所以他簽名表示，被上訴人金財興股份有限公司授意他來把機器拿回去，證人
　　盤鴻森簽名時不知道被告（被上訴人）承擔我債務事」（同上卷第二０頁），其
　　於本院亦證以：「我不知被上訴人有無要替我清償對上訴人債務之認知．．．，
　　機器搬走後未再與被上訴人公司的劉春清聯絡」（見本院卷第三０頁）；證人即
　　被上訴人總經理劉春清亦證以：「王先生要盤先生拿回來給我看（一事），我根
　　本不知道，電話中王先生有要求我承受債務，但我們回答機器賣掉以後，看情形
　　再說。他講的債務從三十、五十、六十萬元不等，所以我們沒有要承受債務。」
　　（原審卷第二十一頁），互核相符，足見證人盤鴻森僅被上訴人派往取回機器之
　　員工，並非被上訴人之代表或代理，尚無權為該公司為債務承擔之意思表示，且
　　其簽名時不知有債務承擔事，上開證明書，僅是因機器取回而予簽收證明而已，
　　自不足為被上訴人已為債務承擔之證據。又上訴人於九十年三月十四日以前揭存
　　證信函催告被上訴人給付上開承擔之債務，而被上訴人於收至上開存證信函後，
　　即於同年月十六日以湖口郵局存證信函第六十一號（原審卷第一四頁至第一六頁
　　）答覆稱無上述債務承擔，亦未對本件債務承擔予以承認，則上開存證信函亦不
　　足為被上訴人債務承擔之證明。
　(二)證人即上訴人公司之員工郭子賢於原審雖證以：「我們是賣化學原料給廉德公司
    ，當初沒打契約，我們交貨是直接送到台南的廉德工廠去，我們主張被告（即被
    上訴人）承擔該債務（台灣台中地方法院九十年度訴字第一一七七卷第二十四頁
    ）．．．，王（壽晉）把單子（證明書）給我們後，劉（春清）先生打電話給我
　　，他願意把錢給我們，他說承認這筆債務，但是機器沒有賣出去，才沒還給我們
　　，他承認廉德公司的六十五萬元，但沒有說什麼時候要還，我說無限期怎麼行，
    他說一定要等機器賣出去，才能還．．．」（原審卷第二十三頁），惟該證人為
　　上訴人公司之受雇人，所為證言自易偏頗，難期真正，況證人劉春清證以：「我
　　不認識郭子賢，他在電話中跟我吵架，我說沒欠你們一毛錢，我說我錢不可以給
　　你們，這錢也要透過王老闆給你們．．．」（同上卷第二十三頁）；證人王壽晉
　　亦於本院證以：「未要求減少價金或解除契約來主張瑕疵擔保的權利．．．，當
　　時立字據祇知有欠上訴人五十幾萬元，還未確定六十五萬元．．．，九十年二月
　　二十二日機器搬機器時就簽協議（上開證明）書，那時就確定有六十五萬元．．
　　．」（本院卷第二十九頁），可見證人劉春清從未承認系爭債務，縱允於機器賣
　　後代為還債，惟債權額當時並未確定，機器亦尚未出售，承擔債務之條件，尚未
　　成就，而債權額確定為六十五萬元時，上開債務之承擔迄未由被上訴人公司明確
　　承認，自難以上訴人之員工郭子賢、廉德公司負責人王壽晉片面認知，遽認被上
　　訴人已為上開債務之承擔。
　(三)按第三人訂立契約承擔其債務者，非經債權人承認，對於債權人，不生效力，為
    民法第三百零一條所明文規定。查本件上訴人雖主張其已承認被上訴人承擔訴外
    人對己之債務，惟被上訴人否認已承擔系爭債務，上訴人對此始終未能舉證證明
　　之，其據以向被上訴人請求該承擔之債務，洵非有理，自不應准許。
五、綜上所述，上訴人本於債務承擔之法律關係，請求被上訴人給如前述上訴聲明所
    示之金額及各自發票日（九十年二月一日、九十年三月一日）、訴狀繕本送達翌
    日起至清償日止之法定遲延利息，為無理由，即不應准許。原審為上訴人敗訴之
    判決，核無不合。上訴意旨，仍執陳詞，指摘原判決不當，求予廢棄，為無理由
　　，應予駁回，又其上訴既經駁回，假執行之聲請即失所依附，應併予駁回。
六、兩造其餘攻擊防禦方法及其他未經援用之證據，經斟酌認無礙於本院前述認定，
　　爰不一一論述，附此敘明。
七、據上論結，本件上訴為無理由，依民事訴訟法第四百四十九條第一項、第七十八
　　條，判決如主文。
中　　華　　民　　國　　九十一　　年　　　　一　　　月　　　　八　　　　日
　　　　　　　　　　　　　　　臺灣高等法院民事第十七庭
　　　　　　　　　　　　　　　　　審判長法　官　鄭　雅　萍
　　　　　　　　　　　　　　　　　　　　法　官　呂　太　郎
　　　　　　　　　　　　　　　　　　　　法　官　許　文　章
右正本係照原本作成。
不得上訴。
中　　華　　民　　國　　九十一　　年　　　　一　　　月　　　十一　　　　日
　　　　　　　　　　　　　　　　　　　　書記官　陳　明　俐
